臺灣高等法院刑事判決
109年度上易字第1274號
上  訴  人  
即  被  告  邱慶嵩
上列上訴人因傷害案件，不服臺灣新北地方法院109年度易字第2
41號，中華民國109年5月29日第一審判決（起訴案號：臺灣新北
地方檢察署109年度偵緝字第269號），提起上訴，本院判決如下
：
    主  文
原判決撤銷。
邱慶嵩犯傷害罪，處拘役參拾日，如易科罰金，以新臺幣壹仟元
折算壹日。
    犯罪事實
一、邱慶嵩與黃振男前因販賣公益彩券而生嫌隙，邱慶嵩於108
    年2月17日晚間6時餘許，騎乘機車至新北市○○區○○街00號福
    安宮前，見黃振男在販售公益彩券，竟基於傷害犯意，持不
    明物品毆打黃振男右耳後方，致黃振男受有右耳後兩處開放
    性傷口各1.8公分及1公分之傷害。
二、案經黃振男訴由新北市政府警察局三峽分局報告臺灣新北地
    方檢察署檢察官偵查起訴。
    理  由
壹、證據能力部分：
一、本判決下引具傳聞性質之各項供述證據經本院於審判期日調
    查證據時提示並告以要旨後，當事人均未於言詞辯論終結前
    就證據能力部分有所異議（被告邱慶嵩僅就證明力部分，主
    張其未打黃振男，見本院卷第49頁、第74至75頁），本院復
    查無該等證據有違背法定程序取得或顯不可信之外部情狀，
    揆諸刑事訴訟法第159條之5規定，應均有證據能力。
二、至本件認定事實所引用之非供述證據，並無證據證明係公務
    員違背法定程式所取得，亦查無顯不可信或不得作為證據之
    情形，且經本院於審判期日依法進行證據之調查、辯論，被
    告於訴訟上之程序權即已受保障，亦應有證據能力。
貳、認定犯罪事實所憑之證據及理由：
一、訊據被告固坦承於上開時、地有騎乘機車至新北市○○區○○街00號前之事實，惟矢口否認有何傷害犯行，辯稱：我沒有毆打黃振男等語。
二、查被告於108年2月17日晚間6時餘許，騎乘機車至新北市○○
    區○○街00號福安宮前，告訴人黃振男當時在該處販售公益彩
    券等事實，業據被告於偵查中向檢察官供陳在卷（見109年
    度偵緝字第269號偵查卷第27至28頁），核與證人黃振男、
    黃美蓉於警詢及偵查中就此部分所為之證述內容大致相符（
    見108年度偵字第18490號偵查卷【下稱偵卷】第15至16、19
    至20頁、第21至22頁、第73至74頁）。又上開三峽分局三峽
    派出所員警劉曼竹於108年2月17日接獲民眾報案在新北市○○
    區○○街00號前有傷害情事，前往該處瞭解案情後，將被害人
    黃振男與涉嫌人即被告帶返警局製作筆錄等情，亦有警員劉
    曼竹之職務報告、被告108年2月17日警詢筆錄附卷可稽（見
    偵卷第37頁、第11至13頁），被告於原審勘驗案發時現場監
    視器錄影畫面時，並坦承：畫面騎車的人是我沒錯等語（見
    原審易字卷第60頁），於本院準備程序時亦稱：那時候晚了
    ，我要回家吃飯，對方就把我擋住，推來推去等語（見本院
    卷第49頁），足認被告確於108年2月17日晚間6時，曾至上
    址案發地點，堪以認定。
三、關於本案案發過程，證人即告訴人黃振男於警詢、檢察官偵
    查中證稱：我曾於107年間與被告發生糾紛（按應為106年間
    ， 詳後述），當時被告持柺杖作勢欲毆打我，我持椅子阻
    擋導致被告受傷，我遭判刑，108年2月17日，我在新北市○○
    區○○街00號福安宮前販售公益彩券，我姐黃美蓉在該處陪我
    聊天，晚間6時餘許，被告騎乘機車到該處，坐在摩托車上
    持物敲我右耳後，我有流血，我可提供診斷證明書等語（見
    偵卷第15至16頁、第73至74頁）。證人黃美蓉於警詢、檢察
    官偵查中亦證稱：108年2月17日，我弟黃振男在新北市○○區
    ○○街00號福安宮前販售公益彩券，我在該處與黃振男聊天，
    晚間6時餘許，被告騎乘機車到該處，被告突然舉手敲黃振
    男脖子後方，黃振男有流血，我便報警並陪同黃振男就醫等
    語（見偵卷第21至22頁、第73至74頁），其等就告訴人於前
    開時、地遭被告邱慶嵩騎乘機車到該處後毆打此節所述互核
    相符。
四、再經原審勘驗案發現場監視器錄影畫面結果為：畫面時間10
    8年2月17日18時10分43秒時，福安宮右側街道路旁，一著深
    色上衣之人（下稱甲）與蓄長髮、著深紅上衣之人（下稱乙
    ）面對面坐在小方桌旁。18時10分45秒時，一戴紅色安全帽
    及著深色上衣之人（下稱丙）騎乘一輛三輪機車，自甲、乙
    所在道路對面橫越道路朝福安宮旁甲、乙方向駛去，18時10
    分52秒時，丙騎乘機車停靠在甲身側，丙仍在機車上面向甲
    ，甲、乙持續仍坐在該處。18時11分12秒時，丙舉起右手後
    猝然往下快速朝甲方向揮動兩下，甲起身，丙始停止動作。
    丙身後一著黑色背心之人（下稱丁），見狀隨即伸手搭向丙
    之左臂，此際丙則回頭看了丁又看向甲，並將機車龍頭回正
    ，稍微後拉車身，但仍坐在機車上停留該處。18時11分19秒
    時，乙、丁聚集在甲兩側，檢視甲狀況。18時11分42秒時，
    乙拿出手機撥打後有將手機放置耳邊之通話動作，後往街道
    右側步行離開，甲、丙、丁三人持續停留在現場，期間可見
    丁有反覆面向甲、丙狀似與其等交談狀等情，有原審勘驗筆
    錄及畫面擷圖在卷可按（見原審易字卷第58至59頁、第67至
    74頁）。被告於原審已自承：畫面騎車的人是我沒有錯等語
    （見原審易字卷第60頁），其於本院方改稱：勘驗照片上騎
    機車的人不是我云云（見本院卷第75頁），自非可採。則由
    前開監視器錄影畫面所示，該騎乘機車之人即被告確有坐在
    機車上舉手朝坐在福安宮旁路邊之人上下揮動之舉，此與證
    人黃振男、黃美蓉前開所述被告騎乘機車至福安宮前時，有
    以手毆打黃振男等情相符，足徵證人黃振男、黃美蓉上開所
    證應屬真實，堪以採信，是被告確有於前開時、地毆打告訴
    人甚明。
五、又告訴人於108年2月17日旋即至行天宮醫療志業醫療財團法
    人恩主公醫院（下稱恩主公醫院）急診就醫，經診斷受有右
    耳後兩處開放性傷口各1.8公分及1公分之傷害，並經診療及
    傷口縫合等節，有恩主公醫院診斷證明書在卷可參（見偵卷
    第35頁），按告訴人於案發當日至醫院急診，且其所受傷勢
    位置與其所證遭被告攻擊之受傷位置相符，可認應確係遭被
    告傷害行為所致，亦堪認定。
六、至告訴人雖於警詢時稱：被告持老虎鉗攻擊我等語（見偵卷
    第16頁），然於檢察官偵查中則證稱：我不確定被告持何物
    攻擊我等語（見偵卷第74頁），而告訴人遭攻擊部位為耳後
    ，其突然遭到攻擊時應無暇細看被告所持物品。又證人黃美
    蓉於警詢時證稱：被告朝黃振男脖子後面敲，我看到被告手
    放下時拿著老虎鉗等語（見偵卷第22頁），後於檢察官偵查
    中則證稱：被告拿東西揮向黃振男右耳附近，我看到被告手
    握利器等語（見偵卷第74頁），可見證人黃美蓉亦無法確認
    被告所持者是否為老虎鉗。準此，告訴人與黃美蓉既均無法
    確認被告係持老虎鉗毆打黃振男，且警方到場處理時，亦未
    扣得老虎鉗，即難僅憑其等於警詢中所述遽認被告係持老虎
    鉗傷害告訴人。惟觀諸告訴人所受傷勢為開放性傷口1.8公
    分、1公分，此等傷勢衡情應非徒手造成，故僅能認定係遭
    被告持不明物品毆打所致，併此敘明。
七、綜上所述，被告上開所辯並不可採，本案事證已臻明確，被
    告傷害犯行堪以認定，應依法論科。
參、論罪部分：
一、按行為後法律有變更者，適用行為時之法律，但行為後之法
    律有利於行為人者，適用最有利之法律，刑法第2條第1項定
    有明文。本案被告行為後，刑法第277條第1項之傷害罪業於
    108年5月29日修正公布，並於同年月31日施行。修正前刑法
    第277條第1項規定：「傷害人之身體或健康者，處三年以下
    有期徒刑、拘役或一千元以下罰金。」修正後刑法第277條
    第1項則規定：「傷害人之身體或健康者，處五年以下有期
    徒刑、拘役或五十萬元以下罰金。」修正後之刑法第277條
    第1項，將法定刑自「三年以下有期徒刑、拘役或一千元以
    下罰金」，提高為「五年以下有期徒刑、拘役或五十萬元以
    下罰金」，經比較新、舊法律，修正後刑法第277條第1項並
    無較有利於被告之情形，依刑法第2條第1項前段規定，自應
    適用被告行為時即108年5月29日修正公布前刑法第277條第1
    項之規定。
二、核被告所為，係犯修正前刑法第277條第1項之傷害罪。
肆、撤銷改判之理由及量刑審酌事項：　 　 
一、原審認被告所為係犯傷害罪，事證明確，予以論罪科刑，固
    非無見。惟查被告與告訴人因在同處販賣公益彩券而迭有糾
    紛，被告前於106年4月23日即曾遭告訴人舉起板凳傷及而受
    有頭皮撕裂傷、右側手部裂傷及前胸壁挫傷等傷害，告訴人
    因此經原審法院以106年度簡字第6810號判決判處拘役30日
    確定，有該案判決書附卷可稽（見本院卷第53至54頁），是
    被告本案因長期夙怨而出手毆打告訴人，所為暴力行為固為
    法所不容，但究係因一時情緒衝動非出於圖謀私利等卑劣動
    機，而被告該次與告訴人此次所受傷害之程度相當，被告本
    身亦係因身心障礙而在廟口以販賣公益彩券維生，參以其行
    為時已將達80歲之年紀，身體狀況已屬不佳，原判決未及審
    酌上開各節，量刑稍嫌過重，是雖被告上訴意旨仍執前詞否
    認犯行部分，並無理由，業據本院論述如前，惟被告上訴意
    旨認原判決量刑過重部分，則有理由，即應由本院予以撤銷
    改判。
二、本院爰以行為人之責任為基礎，審酌被告前僅有經宣告緩刑
    之紀錄，有本院被告前案紀錄表各1份在卷可按，素行尚可
    ，其犯罪之動機係因平日積怨而一時衝動出手傷人，惟未思
    以理性手段處理，反以暴力方式洩憤，所為並非可取，兼衡
    其犯罪手段，造成告訴人之傷勢程度尚非甚重，惟犯罪後仍
    否認犯行，迄未與告訴人達成和解之犯後態度，暨被告自陳
    不識字之教育程度、目前獨居，因無法走路故未再販賣公益
    彩券、勉持之家庭經濟狀況（見偵卷第11頁警詢筆錄所載及
    本院卷第76頁）等一切情狀，量處如主文第2項所示之刑，
    並諭知如易科罰金之折算標準，以資懲儆。
據上論斷，應依刑事訴訟法第369條第1項前段、第364條、第299
條第1項前段，刑法第2條第1項前段、修正前刑法第277條第1項
、刑法第41條第1項前段，刑法施行法第1條之1，判決如主文。
本案經檢察官謝志明到庭執行職務。
中　　華　　民　　國　　109 　年　　9 　　月　　24　　日
                  刑事第二十庭  審判長法　官  王復生
                                      法　官  陳春秋
                                      法　官  張紹省
以上正本證明與原本無異。
不得上訴。
                                      書記官  莫佳樺
中　　華　　民　　國　　109 　年　　9 　　月　　25　　日
附錄：本案論罪科刑法條全文
修正前中華民國刑法第277條
傷害人之身體或健康者，處3年以下有期徒刑、拘役或1千元以下
罰金。
犯前項之罪因而致人於死者，處無期徒刑或7年以上有期徒刑；
致重傷者，處3年以上10年以下有期徒刑。